臺灣臺北地方法院刑事判決　　　　　　　　　　　　　九十年度交易字第二九五號
　　公　訴　人　臺灣臺北地方法院檢察署檢察官
　　被　　　告　乙○○　男，三.
　　選任辯護人　徐滄明律師
右列被告因過失傷害案件，經檢察官提起公訴（九十年度偵字第一六六０九號），本
院判決如左：
    主    文
乙○○因過失傷害人，處有期徒刑肆月，如易科罰金，以佰元折算壹日。
    事    實
一、乙○○於民國九十年四月二十八日晚間八時四十分許，駕駛車牌號碼ＨＤ－六五
    五七號自用小客車，沿臺北縣永和市永福橋由西向東（臺北縣永和市往臺北市）
    方向行駛，行至永福橋與臺北市○○路○○路口，擬迴轉至東向西方向行駛永福
    橋下平面道路，原應注意汽車迴車前，應暫停並顯示左轉燈光或手勢，看清無來
    往車輛，始得迴轉，而當時係天氣晴、夜間有照明、視距良好、市區○○道路平
    直、乾燥、無缺陷及障礙，依其智識、能力又無不能注意之情事，詎乙○○竟疏
    未暫停確認有無往來車輛，亦未注意臺北市○○路東向西（臺北市往臺北縣永和
    市）方向尚有車輛直行，進入路口即貿然開始迴轉，俟發覺臺北市○○路東向西
    方向車輛逼近始緊急煞停，適有丁○○騎乘車牌號碼ＡＹＧ－七五九號重型機車
    沿臺北市○○路東向西方向內側車道直行，亦疏未注意車前狀況、隨時採取必要
    之安全措施，見狀閃煞不及，丁○○所乘機車左側車頭遂撞及乙○○所駕車輛右
    前車頭，丁○○並因撞擊力與所乘機車分離彈起跌落地面，受有左側股骨轉子間
    骨折、左側小腿十公分撕裂傷之傷勢。乙○○肇事後，主動撥打電話報警，並於
    警員前往現場處理時，不逃避接受裁判而當場向警員自首、承認為肇事人而願接
    受裁判。
二、案經丁○○訴由臺灣臺北地方法院檢察署檢察官偵查起訴。
    理    由
一、訊據被告乙○○固不否認於右揭時、地駕駛車牌號碼ＨＤ－六五五七號自用小客
    車沿臺北縣永和市永福橋由西向東（臺北縣永和市往臺北市）方向行駛，行至永
    福橋與臺北市○○路○○路口，擬迴轉至東向西方向行駛永福橋下平面道路，因
    發覺臺北市○○路東向西方向車輛逼近後緊急煞停，但右前車頭仍與告訴人丁○○所騎乘、沿臺北市○○路東向西方向內側車道直行、車牌號碼ＡＹＧ－七五九
    號重型機車左側車頭發生碰撞，告訴人因撞擊力與車輛分離彈起跌落地面，受有
    左側股骨轉子間骨折、左側小腿十公分撕裂傷之傷勢等情，惟矢口否認因過失傷
    害人，辯稱：當日係告訴人丁○○超速且違規在內側車道行駛，又以耳塞式耳機
    聆聽音樂、未注意車前狀況，始撞及被告所駕駛、斯時已呈靜止狀態之車牌號碼
    ＨＤ－六五五七號車輛右前車頭，其並無過失云云。
二、經查：
（一）被告於九十年四月二十八日晚間八時四十分許，駕駛車牌號碼ＨＤ－六五五七
      號自用小客車，沿臺北縣永和市永福橋由西向東（臺北縣永和市往臺北市）方
      向行駛，行至永福橋與臺北市○○路○○路口，擬迴轉至東向西方向行駛永福
      橋下平面道路之際，疏未注意臺北市○○路東向西（臺北市往臺北縣永和市）
      方向尚有車輛直行，進入路口即貿然左偏，俟發覺臺北市○○路東向西方向車
      輛逼近始緊急煞停，適告訴人騎乘車牌號碼ＡＹＧ－七五九號重型機車沿臺北
      市○○路東向西方向內側車道直行，見狀閃煞不及，告訴人所乘機車左側車頭
      遂撞及被告所駕車輛右前車頭，告訴人並因撞擊力與所乘機車分離彈起跌落地
      面，受有左側股骨轉子間骨折、左側小腿十公分撕裂傷等傷勢之事實，業據告
      訴人於警、偵訊及本院調查中指述纂詳，核與證人即在場目擊之國立臺灣大學
      水源校區駐衛警察隊臨時交通助理員戊○○、到場處理之臺北市政府警察局交
      通大隊中正第二分局交通分隊員警甲○○證述情節及臺北市政府警察局中正第
      二分局交通隊道路交通事故調查報告表、談話紀錄表、補充資料表、現場照片
      、車損照片、診斷證明書所載大致相符，除被告有無疏未注意臺北市○○路東
      向西方向之直行車輛，及告訴人有無過失部分外，亦經被告坦認不諱，其中證
      人戊○○當日確為國立臺灣大學水源校區駐衛警察隊臨時交通助理員，在臺北
      市○○路一六號擔任門禁管制勤務，並經本院職權查證屬實，有國立臺灣大學
      九一校總字第０一六四七七號覆函暨簽到簿影本附卷可稽；而當時係晴天、夜
      間有照明、視距良好、市區○○道路平直、乾燥、無缺陷及障礙，依被告之智
      識、能力又無不能注意之情事，復據臺北市政府警察局中正第二分局交通分隊
      據報處理之員警觀察、記載明確，有道路交通事故調查報告表附卷可稽。
（二）被告雖辯稱當日係告訴人丁○○超速且違規在內側車道行駛，又以耳塞式耳機
      聆聽音樂、未注意車前狀況，始撞及被告所駕駛、斯時已呈靜止狀態之車牌號
      碼ＨＤ－六五五七號車輛右前車頭，其並無過失云云，然：
    １當日本件被告因擬在永福橋頭與臺北市○○路○○路口迴轉至東向西方向，並
      已開始轉彎，其所駕車輛之擋風玻璃因告訴人所乘機車車燈照射反光，其乃緊
      急煞停，但仍遭告訴人所乘機車撞及，此經被告於警、偵訊及本院審理中自承
      無訛，核與證人即目擊者戊○○之證詞一致，而當日被告與告訴人車輛碰撞地
      點，係在永福橋與臺北市○○路○○路口內、東往西方向車道前方、距永福橋
      頭近十公尺、距臺北市○○路口停止線近十三公尺處，此觀道路交通事故調查
      報告表所載自明，參諸車燈照射距離有限，故被告非唯未先暫停確認有無往來
      車輛，亦未到路口中心處，且未注意臺北市○○路由東往西直行方向車輛，即
      貿然開始迴轉、進入東向西方向車道前方，嗣告訴人所乘機車逼近、車燈照射
      及被告所駕車輛前擋風玻璃，始緊急煞停，但仍與告訴人所乘機車發生碰撞，
      已堪認定。
    ２機器腳踏車行駛之車道及轉彎，應依標誌或標線之規定行駛，無標誌或標線者
      ，在未劃分快慢車道之道路，得在最外側二車道行駛，道路交通安全規則第九
      十九條第一項第一款前段亦有明定。本件被告雖一再指稱告訴人違規超速行駛
      內側車道云云，但並無任何證據以實其說，蓋本件事故發生地臺北市○○路為
      未劃分快慢車道之雙向四車道，內側車道亦無任何禁行機車之標誌或標線，此
      經現場處理員警甲○○到庭證述明確，並有道路交通事故調查報告表、現場照
      片可按，依前述法條規定，機器腳踏車自非不得行駛內側車道；超速部分，當
      時之道路交通安全規則第九十三條第一項第三款前段係規定「行車速度，依標
      誌之規定，無標誌者，在市區道路，時速不得超過四十公里」，而告訴人於事
      故發生後陳稱車速為每小時四十公里，有道路交通事故談話紀錄表可佐，參諸
      告訴人所乘機車於碰撞前之煞車痕僅三‧六公尺，亦不足據以認定告訴人有超
      速情事。至被告指稱告訴人以耳塞式耳機聆聽音樂一節，雖經告訴人肯認，然
      因未違反道路交通安全規則等相關規定，亦無從據以認定是項行為對告訴人駕
      駛注意力之影響，爰不贅述。
    ３汽車迴車前，應暫停並顯示左轉燈光或手勢，看清無來往車輛，並注意行人通
      過，始得迴轉，道路交通安全規則第一百零六條第五款定有明文，是汽車迴車
      前，應先煞停，確認無往來車輛後始得迴轉。本件被告在永福橋西向東方向與
      臺北市○○路○○路口開始迴轉至東向西方向之際，因臺北市○○路東向西方
      向車輛逼近、車燈照射及被告所駕車輛前擋風玻璃，始緊急煞停，適告訴人騎
      乘車牌號碼ＡＹＧ－七五九號重型機車沿臺北市○○路東向西方向內側車道直
      行，見狀閃煞不及，告訴人所乘機車左側車頭遂撞及被告所駕車輛右前車頭，
      告訴人並因撞擊力與所乘機車分離彈起跌落地面，受有左側股骨轉子間骨折、
      左側小腿十公分撕裂傷之傷勢，業經本院審認如前，而當時係晴天、夜間有照
      明、視距良好、市區○○道路平直、乾燥、無缺陷及障礙，依被告之智識、能
      力又無不能注意之情事，前業提及，被告竟未先暫停確認有無往來車輛，亦未
      到路口中心處，且未注意臺北市○○路由東往西直行方向車輛，即貿然開始迴
      轉、進入東向西方向車道前方，嗣告訴人所乘機車逼近、車燈照射及其所駕車
      輛前擋風玻璃，始緊急煞停，但告訴人仍閃煞不及而與之發生撞擊受傷，其有
      過失甚明，且其過失行為與告訴人之傷害間，有相當因果關係。告訴人雖亦有
      疏未注意車前狀況、隨時採取必要安全措施之過失，但告訴人之過失並不能解
      免被告之過失，併此敘明。
（三）綜上所述，本件事證明確，被告所辯要與其刑責無涉，其犯行洵堪認定，應依
      法論科。
三、核被告乙○○所為，係犯刑法第二百八十四條第一項前段因過失傷害人罪。被告
    於肇事後，主動撥打電話報警，並於警員前往現場處理時，不逃避接受裁判而當
    場向警員自首、承認為肇事人而願接受裁判，此經本院職權查證屬實，有臺北市
    政府警察局中正第二分局交通分隊自首調查報告表可參，被告對於有權偵查犯罪
    之機關尚不知犯罪事實及犯罪人之前自首而願接受裁判，應依刑法第六十二條前
    段之規定減輕其刑。爰審酌被告並無前科、素行良好，有臺灣高等法院被告全國
    前案紀錄表可憑，因違反道路交通安全規則過失傷及告訴人，犯後一再推諉卸責
    、未見悔意反省，告訴人所受傷勢非輕，且事故迄今已近二年，仍未賠償告訴人
    所受損害，但就本件事故之發生，告訴人亦有過失，且告訴人未慮及己身過失，
    請求賠償金額約新臺幣七十餘萬元、其中慰撫金高達六十萬元，顯有過高，致雙
    方無法達成和解等一切情狀，量處如主文所示之刑，並諭知如易科罰金之折算標
    準，以資懲儆。
據上論斷，應依刑事訴訟法第二百九十九條第一項前段，刑法第二百八十四條第一項
前段、第六十二條前段、第四十一條第一項前段，罰金罰鍰提高標準條例第一條前段
、第二條，判決如主文。
本案經檢察官丙○○到庭執行職務。
中      華      民      國    九十一    年     十二     月    二十七    日
                              臺灣臺北地方法院交通法庭
                                      法  官  洪文慧
右正本證明與原本無異。
如不服本判決，應於判決送達後十日內向本院提出上訴狀(應抄附繕本)。告訴人
或被害人如對於本判決不服者，應具備理由請求檢察官上訴，其上訴期間之計算
係以檢察官收受判決正本之日期為準。
                                      書記官  邱志堅
中      華      民      國      九十一      年    十二    月  三十一    日
附錄本案論罪科刑法條全文：
刑法第二百八十四條
一因過失傷害人者，處六月以下有期徒刑，拘役或五百元以下罰金。致重傷者，處一
  年以下有期徒刑，拘役或五百元以下罰金。
二從事業務之人，因業務上之過失傷害人者，處一年以下有期徒刑、拘役或一千元以
  下罰金。致重傷者，處三年以下有期徒刑，拘役或二千元以下罰金。
